# 关于EP类业务收入确认问题

提问人：fangyiting 时间：2020-02-11 18:50:03
本团队承接的拟IPO项目，主营石油化工、煤化工行业环保科技领域内工程设计(E )、成套设备设计和供货（EP）
以及工程总承包业务（EPC）。
下面针对EP类业务收入确认方法问题做相关咨询：
背景：针对EP类业务，公司业务流程为：根据业主的需求，公司制作设计方案，并基于经业主认可的设计方案向供应商采购非标、标准的设备及材料。最终向业主交付的是设计图纸、与图纸配套的一系列设备及材料。业主基于设计图纸、签收的设备及材料，交给外部施工方或自行依据设计图纸对设备及材料进行安装、调试。公司在设备安装、调试过程中承担指导责任。大部分项目若业主安装顺利，一般也不通知公司何时安装，自行安装，需要指导时才通知公司。
此类EP的业务，合同金额从 200 万-1个亿不等，后续的材料和设备的安装过程较复杂，涉及的土建、安装工程，一般由专业资质的施工队执行。受项目工期的影响，设备从到货签收、安装、调试、整个工程验收、竣工验收，中间持续时间可能长达1-2年。
公司处理：参考同行业京源环保（ 2019 年 12 月科创板过会）处理，并结合准则的规定。收入确认方法：该类业务，公司不承担安装调试责任，在业主或业务委托方后续安装调试时进行技术培训及指导义务。按照收入准则的判断标准，在履行了合同中的履约义务，将设备运抵指定交付地点并验收合格后，即在客户取得相关商品控制权时确认收入。
同行业论述：京源环保论述的是否符合收入确认的四个要点：
(1) 已将设备所有权上的主要风险和报酬转移给买方公司
对于每一个项目均与客户签订销售合同，公司按照合同的约定，将设备分批分次交付到客户指定地点，待设备全部交付给客户并通过客户验收后取得客户出具的到货验收单，合同设备的安装调试由客户自行完成。根据合同约定，合同设备所有权自合同设备交付时起由供方转移给需方。因而，公司已将于设备所有权相关的主要风险和报酬转移给买方。
（ 2 ）既没有保留与所有权相联系的继续管理权，也没有对已售出的商品实施有效控制 公司将设备交付客户并经客户验收确认后，不会再保留继续管理权和控制权。
（ 3 ）收入的金额能可靠计量，相关经济利益很可能流入企业
公司与客户签订合同时即已约定固定的合同标的价格，合同签订后，客户支付10%预付款，公司与客户分别依据合同约定交货和支付进度款，一般到合同设备全部交付完毕时，客户应支付累计60%-90%的合同货款，剩下10%作为质保金， 待质保期结束后收回。由此可以判断，公司将合同设备交付客户后，相应收入金 额能可靠计量，经济利益很可能流入企业。
（ 4 ）相关的已发生成本或将发生的成本能够可靠地计量
公司对于各个合同采用个别认定法进行成本核算，即对每一销售合同在“生产成本”下设置一个项目明细，归集该项目发生的成本，设备在交货后相关已发生成本或将发生的成本能可靠的计量。
公司合同情况：
客户的EP类业务实际情况与京源环保一致。但目前梳理公司业务合同时，发现合同关于交付时，控制权、所有权、风险与报酬与转移约定并不一致。具体如下：
类别 交付责任描述 占近三年合同总量比重
A类 自验收交接单载明的交货时间开始，产品的所有权转移至买方。 72%
B类 交付前的承运发生毁损责任由卖方来承担（未针对交付之后进行描述。） 18%
C类 到货验收不视为卖方已经交付合格货物；仅为数量、外观的验收。 10%
上述三类合同描述，实际执行并无本质区别，到货款时的累计合同收款权利也无本质差异。实际设备在到货签收时，按照新准则，公司主要的单项履约义务已经履行，控制权已转移给买方。同时，公司的设备及材料目前也未出现在后续安装、调试过程中的质量问题。主要系设备、材料的提供是经过准确的设计，且该设计方案也是经业主认可的。
针对此类业务，若按照同行业京源环保的处理，基于业务实质，同一类业务采用同一类财务处理方式是否可行？
项目组认为，对于A、B类合同条款规定，参考同行业京源环保（科创板已经交易所审核通过）按照到货签收确认，因到货签收后货物的控制权已经给了卖方，主要履约义务已经完成。C类业务按照同类业务（业务实质）主要业务履约义务已经完成，按照到货验收确认收入。如果同类业务收入确认方法不一样，企业会根据合同条款谈判调整收入和利润。
请问@chenyiwei 老师，这样处理是否妥当？

回答人：chenyiwei
在新准则下，对此处的EP业务，以客户验收相关材料作为控制权转移时点有一定的合理性，但仍需关注后续安装调试过程中本企业的剩余履约义务（如技术指导、调试）的履行情况对货款可收回性的影响，以及后续义务是否构成单项履约义务，是否应递延部分收入对应于后续的单项履约义务（如有）等问题。总之这仍然是履约义务的拆分和控制权转移时点的判断问题。